臺灣臺中地方法院刑事判決
109年度交易字第1529號
公  訴  人  臺灣臺中地方檢察署檢察官
被      告  陳啓倫



上列被告因過失傷害案件，經檢察官提起公訴（109年度偵字第1
8187號），本院判決如下：
    主    文
陳啓倫無罪。
    理    由
一、公訴意旨略以：被告陳啓倫於民國108年11月27日12時48分
    許，駕駛車牌號碼000-0000號自用小貨車，沿臺中市西區民
    生路往金山路方向行駛，行經民生路124之3號前時，原應注
    意車前狀況，隨時採取必要安全措施，而當時天候晴、日間
    自然光線、路面鋪設柏油、且乾燥無缺陷亦無障礙物、視距
    良好，並無不能注意之情事，詎被告疏未注意車前狀況，即
    貿然前行，適行人即告訴人顏逢樟未依規定行走行人穿越道
    穿越道路，被告因避煞不及，不慎撞及告訴人，告訴人因此
    受有頭部外傷併腦震盪(未伴有意識喪失)、右手肘挫傷併擦
    傷及右前胸壁挫傷等傷害。因認被告涉犯刑法第284條前段
    之過失傷害罪嫌等語。
二、按犯罪事實應依證據認定之，無證據不得認定犯罪事實；不
    能證明被告犯罪者，應諭知無罪之判決，刑事訴訟法第154
    條第2項、第301條第1項分別定有明文。而刑事訴訟法上所
    謂認定犯罪事實之證據，係指足以認定被告確有犯罪行為之
    積極證據而言，該項證據自須適合於被告犯罪事實之認定，
    始得採為斷罪資料（最高法院29年上字第3105號判決意旨參
    照）。又認定犯罪事實所憑之證據，無論係直接證據或間接
    證據，其為訴訟上之證明，須於通常一般之人均不致有所懷
    疑，而得確信其為真實之程度者，始得據為有罪之認定，倘
    其證明尚未達到此一程度，而有合理之懷疑存在，復無其他
    調查途徑可尋，法院即應為無罪之判決（最高法院76年台上
    字第4986號判決意旨參照）。
三、公訴意旨認被告涉有前揭過失傷害犯行，無非係以被告於警
    詢時及偵查中之供述、告訴人於警詢時及偵查中之指訴、衛
    生福利部臺中醫院診斷證明書、臺中市政府警察局道路交通
    事故初步分析研判表、道路交通事故現場圖、道路交通事故
    調查報告表㈠、道路交通事故調查報告表㈡、中華電信車號查
    詢汽車車籍資料、中華電信證號查詢汽車駕駛人資料、現場
    及監視器畫面翻拍照片等證據為其主要論據。
四、訊據被告固坦承其於108年11月27日12時48分許，駕駛車牌
    號碼000-0000號自用小貨車，沿臺中市西區民生路往金山路
    方向行駛，行經民生路124之3號前時，其車子後視鏡撞到告
    訴人，告訴人因此受有頭部外傷併腦震盪(未伴有意識喪失)
    、右手肘挫傷併擦傷及右前胸壁挫傷等傷害，惟否認有何過
    失傷害犯行，辯稱：我沒有過失，我車輛左邊當時有其他車
    輛停等紅燈，我無法看到告訴人，告訴人自停等紅燈之車輛
    後方過來時，我車子已經經過等語。經查：
  ㈠被告於前揭時地駕車擦撞告訴人，致告訴人受有前開傷害等
    情，為被告所不爭執，且經告訴人於警詢、偵詢及本院準備
    程序及審理時指述明確（偵卷第27至31、45頁、本院卷第35
    至36、166至167頁），復有員警職務報告（偵卷第15頁）、
    衛生福利部臺中醫院診斷證明書（偵卷第33頁）、道路交通
    事故現場圖（偵卷第37頁）、道路交通事故調查報告表（一
    ）及（二）（偵卷第39至41頁）、臺中市政府警察局交通事
    故補充資料表（偵卷第57頁）、車號查詢汽車車籍資料（偵
    卷第71頁）、證號查詢汽車駕駛人資料（偵卷第73頁）各1
    份、現場照片7張（偵卷第49至55頁）、現場監視器錄影畫
    面翻拍照片5張、錄影光碟1片（偵卷第61至65、129頁）在
    卷可佐，此部分事實，首堪認定。
　㈡被告駕車行為有無過失之認定：
　⒈按汽車行駛時，駕駛人應注意車前狀況，並隨時採取必要之
    安全措施，道路交通安全規則第94條第3項前段定有明文；
    次按刑法上之「過失」，係指行為人按其情節應注意，並能
    注意而不注意，或行為人對於構成要件事實，雖預見其發生
    而確信其不發生者而言，刑法第14條定有明文，是刑法上過
    失行為之成立，應以行為人對該過失行為所生之構成要件結
    果、因果歷程有客觀之預見可能性及主觀預見可能性，且行
    為人基於此預見之可能性，而有違反客觀上之注意義務而致
    構成要件事實發生者，始足當之。查本案被告駕駛汽車，自
    應遵守上開規則等情，尚無疑義。惟經當庭勘驗現場監視器
    錄影光碟結果：「於監視器影像時間 12 時 38 分 41 秒時
    ，告訴人顏逢樟從騎樓走出來，未行走行人穿越道即橫越右
    側車道。於 12 時 38 分 42 秒時，可見被告陳啓倫駕駛之
    小貨車從畫面上面之路口右轉彎駛出而行駛在對向車道上。
    於 12 時 38 分 45 秒時，告訴人於 A 車後方（車後右側
    ）走向雙黃線。於 12 時 38 分 46 秒時，被告陳啓倫駕駛
    之小貨車行經 A 車左側，而告訴人於 A 車後方（車後左側
    ）走向雙黃線。於 12 時 38 分 47 秒時，告訴人面部朝前
    、未左右查看，左腳跨越雙黃線（此時被告駕駛之小貨車車
    頭與 A車車尾平行），右腳踏入對向車道（告訴人行走速度
    均一致且非緩慢），同時被告駕駛之小貨車從告訴人前方經
    過」，此有本院110年9月6日勘驗光碟筆錄在卷可稽（本院
    卷第146頁），足見告訴人橫越車道之舉顯然違規，且其於
    監視器影像時間12時38分45秒至47秒間，係在車道上停等之
    車輛後方以一致、非緩慢之速度行走，而被告駕駛之車輛係
    於12時38分46秒行經前開車輛之左側，並於47秒時即與踏入
    對向車道之告訴人發生擦撞。鑒於告訴人行走之速度非緩慢
    ，且其事故前係通行於車輛後方，被告因對向車道之車輛阻
    礙其視線，自無法注意到跨越車道之告訴人。而被告能注意
    到告訴人之時點，當係駛越一旁阻礙視線之車輛時或係告訴
    人自車輛後方走出，踏入對向車道時，然衡諸日常生活經驗
    及一般合理駕駛人之視距及注意能力，被告於案發當時可採
    取迴避行為之反應時間極為有限，自無法期待被告在面對告
    訴人違規並自車輛後方橫越車道之行為，能迅即反應，採取
    適當之閃避、煞停等安全措施，實難謂被告有何未注意車前
    狀況，並隨時採取必要之安全措施之注意義務違反，自難認
    其有過失。
　⒉再者，本案事故經送臺中市車輛行車事故鑑定委員會鑑定結
    果，亦同此認定，鑑定結果：行人顏逢樟，於劃有分向限制
    線之雙向四車道路段，不當自停等車輛後方跨越分向限制線
    橫越道路，為肇事原因；陳啓倫駕駛自小貨車，無肇事因素
    ，有卷附臺中市車輛行車事故鑑定委員會110年4月29日中市
    車鑑字第1100002493號函暨檢附中市車鑑0000000案鑑定意
    見書（本院卷第83至86頁）得憑。
　⒊綜上，被告之駕車行為尚難認有何未注意車前狀況，並隨時
    採取必要之安全措施之過失。
五、從而，綜合前開各情，被告駕車行為雖致告訴人受有前開傷
    害，惟其駕車行為尚難認有何未注意車前狀況，並隨時採取
    必要之安全措施之過失存在。本院依調查證據之結果，並無
    積極證據足以證明被告犯有公訴意旨所指之過失傷害犯行，
    而檢察官就此起訴之犯罪事實所提出之證據，不足為被告有
    罪之積極證明，亦未達「通常一般之人均不致有所懷疑，而
    得確信其為真實之程度」，揆諸前揭說明，基於無罪推定之
    原則，不能證明被告犯罪。是無從遽論以被告犯刑法第284
    條前段之過失傷害罪名，揆諸首揭規定及判決意旨，自應為
    被告無罪之諭知。
據上論斷，應依刑事訴訟法第301條第1項，判決如主文。
本案經檢察官洪淑姿提起公訴，檢察官葉芳如、張溢金到庭執行
職務。
中　　華　　民　　國　110　　年　　11　　月　　30　　日
                  刑事第十一庭　審判長  法　官  曹錫泓
                                        法　官  林依蓉
                                        法  官  蔡汎沂
以上正本證明與原本無異。
如不服本判決應於收受送達後20日內向本院提出上訴書狀，並應
敘述具體理由；其未敘述上訴之理由者，應於上訴期間屆滿後20
日內向本院補提理由書（均須按他造當事人之人數附繕本）「切
勿逕送上級法院」。
告訴人或被害人如不服判決，應備理由具狀向檢察官請求上訴，
上訴期間之計算，以檢察官收受判決正本之日起算。
　　　                                　書記官   黃筠婷
中　　華　　民　　國　　110 　年　　11　　月　　30　　日